臺灣臺北地方法院民事判決　　　　　　　99年度訴字第2497號
原　　　告　張嘉玉
訴訟代理人　陳傳中律師
複　代理人　陳俊翰律師
被　　　告　時代菁英創意行銷有限公司
法定代理人　汪朝明　　原住新北.
　　　　　　周承偉
　　　　　　都玟均原名都美卿.
上列當事人間請求確認股東權關係不存在事件，本院於民國99
年12月29日言詞辯論終結，判決如下：
    主 文
確認原告對被告之股東權不存在。
訴訟費用由被告負擔。
    事實及理由
壹、程序方面：
一、按公司經中央主管機關撤銷或廢止登記者，準用公司解散之
    規定，應行清算；解散之公司，於清算範圍內，視為尚未解
    散，公司法第26條之1及第25條分別定有明文。準此，公司
    經主管機關廢止登記後，應進行清算程序，於清算完結前，
    法人之人格於清算範圍內，仍然存續，必須待清算完結後，
    公司之人格始歸於消滅。查被告業於民國95年11月8日由臺
    北市政府以府產業商字第0957125500號函廢止其登記，迄今
    尚未向本院呈報清算完結等事實，有被告公司變更登記事項
    卡及本院民事科查詢結果附卷可稽，是被告之法人格仍然存
    續而有當事人能力。而依卷附公司變更登記表之記載（見本
    院卷第25頁），被告公司之登記股東為原告、汪朝明、周承
    偉及都美卿，故本件應以原告以外之其餘股東為被告之法定
    代理人，併予敘明。
二、次按確認法律關係之訴，非原告有即受確認判決之法律上利
    益者，不得提起之，民事訴訟法第247條前段定有明文。而
    該條所謂即受確認判決之法律上利益，係指因法律關係之存
    否不明確，致原告在私法上之地位有受侵害之危險，而此項
    危險得以對於被告之確認判決除去之者而言（最高法院42年
    臺上字第1031號判例參照）。查，原告是否為被告之股東，
    攸關原告對被告是否有身為股東之權利義務關係，且有受追
    繳罰鍰及限制出境等危險，原告對此自有請求確認之法律上
    利益，是其提起本件確認之訴，於法即無不合。
貳、實體方面：
一、原告起訴主張：原告與訴外人汪朝明、周承偉及都美卿原於
    91年間，各以新臺幣（下同）75萬元出資成立被告公司。嗣
    因營運不善，4人乃於91年12月間協議拆夥，然因汪朝明表
    示其有意願繼續經營，4人遂簽訂讓渡書，由原告、周承偉
    及都美卿將各人原先持有之所有股份無償讓與予汪朝明，並
    委由汪朝明辦理股東變更登記。詎料，原告竟於96年間接獲
    國稅局通知，方知汪朝明並未依約辦理變更，爰依法提起本
    訴請求確認兩造間股東權不存在等語。並聲明：如主文第一
    項所示。
二、被告則以：原告於被告公司設立時本為股東，嗣於91年12月
    間，因4人無意繼續共同經營，遂經全體股東同意，由原告
    、周承偉及都美卿將各人原先持有之所有股份無條件轉讓予
    汪朝明，未料汪朝明事後未遵照約定變更股東登記等語置辯
    。並聲明：原告之訴駁回。
三、經查，原告主張其係於91年間，與汪朝明、周承偉及都美卿
    等人各出資75萬元成立被告公司，成為被告股東之事實，業
    據本院依職權調閱被告公司登記卷宗查核無誤，堪予認定。
    至原告另主張其已於91年12月間，經全體股東同意將所持有
    股份全部轉讓予汪朝明等情，則亦為被告法定代理人周承偉
    及都美卿到庭自承無誤。依周承偉及都美卿所稱：伊等4人
    確實曾於91年12月間協議拆夥，然因汪朝明欲繼續經營公司
    ，4人遂全數同意由汪朝明受讓其他3人之所有股份繼續經營
    ；4人事後係分別簽署讓渡書，然汪朝明並未交付該讓渡書
    之原本或影本予伊等語，足認原告主張其已將自己持有之全
    部股份轉讓予汪朝明等情，雖未能提出讓渡書或其他書證為
    憑，仍應堪認定為真實。是以，原告既已經被告全體股東之
    同意，將其所持有被告公司之所有股份讓與予汪朝明，其與
    被告間之股東關係自已不存在。從而，原告請求確認其與被
    告間之股東權不存在，為有理由，應予准許。
四、本件事證已臻明確，兩造其餘攻擊防禦方法及所提證據，核
    與本件判決結果不生影響，爰不另一一論述，併予敘明。
五、訴訟費用負擔之依據：民事訴訟法第78條。
中    華    民    國    100    年    1    月    12    日
                  民事第三庭   審判長法  官  郭美杏
                                     法  官  孫正華
                                     法  官  吳若萍
以上正本係照原本作成。
如對本判決上訴，須於判決送達後20日內向本院提出上訴狀。如
委任律師提起上訴者，應一併繳納上訴審裁判費。
中    華    民    國    100    年    1    月    12    日
                                     書記官  劉英權